【裁判字號】    97,交簡上,143
【裁判日期】    970930
【裁判案由】    公共危險
【裁判全文】
臺灣臺北地方法院刑事判決           97年度交簡上字第143號
上  訴  人  臺灣臺北地方法院檢察署檢察官
被      告  甲○○
上列上訴人因被告公共危險案件，不服本院於民國九十七年七月
三十一日所為九十七年度交簡字第五七號第一審簡易判決（起訴
案號：臺灣臺北地方法院檢察署九十七年度偵字第九０二九號）
，提起上訴，本院管轄之第二審合議庭判決如下：
    主  文
上訴駁回。
    事  實
一、甲○○於民國九十七年四月十日中午十二時許，在臺北市○
    ○路某工地內，與友人一同服用酒類高粱酒一瓶，已達於反
    應較慢、感覺減低並影響駕駛而不能安全駕駛動力交通工具
    之狀態，仍於翌日即九十七年四月十一日凌晨一時許，騎乘
    動力交通工具即車牌號碼ＢＩＣ－一七九號（起訴書誤載為
    ＢＩＣ－一七九一號）重型機車於道路上行駛，迨於同日凌
    晨一時十一分許，甲○○騎乘上開重型機車行經臺北市松山
    區○○○路○段一０六巷口時，為警攔停實施臨檢，經警對
    甲○○測試其飲酒後吐氣所含酒精成份，發現其吐氣所含酒
    精成份每公升已達零點五七毫克，而知上情。
二、案經臺北市政府警察局松山分局移送臺灣臺北地方法院檢察
    署檢察官偵查起訴，本院受理後，甲○○自白犯罪，經本院
    裁定逕以簡易判決處刑。
    理  由
一、按被告以外之人於審判外之言詞或書面陳述，除法律有規定
    者外，不得作為證據，刑事訴訟法第一百五十九條第一項定
    有明文；次按被告以外之人於審判外之陳述，雖不符前四條
    之規定，而經當事人於審判程序同意作為證據，法院審酌該
    言詞陳述或書面陳述作成時之情況，認為適當者，亦得為證
    據；當事人、代理人或辯護人於法院調查證據時，知有第一
    百五十九條第一項不得為證據之情形，而未於言詞辯論終結
    前聲明異議者，視為有前項之同意；同法第一百五十九條之
    五規定甚明。本案認定被告甲○○犯罪事實之證據，部分屬
    於傳聞證據，惟因被告與公訴人對上開傳聞證據之證據能力
    均不表爭執，本院審酌該等言詞陳述作成之情況，陳述人亦
    未曾主張非出於任意性或不正取供，足信作成時之情況，應
    無違法或不當情事，因而認為適當，故依刑事訴訟法第一百
    五十九條之五規定，該等言詞陳述，具備證據能力而得作為
    證據，合先敘明。
二、上揭事實一之部分，業據證人林錫次於偵查中證述綦詳（偵
    查卷第二九頁至第三十頁訊問筆錄參照），並有酒精濃度測
    試表、生理平衡檢測表、刑法第一百八十五條之三案件測試
    觀察紀錄表、臺北市政府警察局舉發違反道路交通管理事件
    通知單影本及車籍查詢基本資料詳細畫面各一份在卷可稽（
    見偵查卷第十二頁至第十六頁、第十八頁），且被告甲○○
    迭於檢察官、原審訊問及本院審理時均坦承不諱。又被告接
    受酒精濃度測試之時間為九十七年四月十一日一時十一分許
    ，此參卷附吐氣酒精濃度測定表即明（見偵查卷第十六頁）
    ，而被告飲酒既止於九十七年四月十日十二時許，歷十數小
    時後，在翌日即九十七年四月十一日一時十一分許，接受測
    定結果，呼氣酒精濃度尚為每公升零點五七毫克，不僅遠逾
    道路交通安全規則第一百十四條第二款所定飲酒後其吐氣所
    含酒精濃度超過每公升零點二五毫克以上者不得駕車之標準
    ，猶見其於酒精濃度測試前駕車時，呼氣酒精濃度應較每公
    升零點五七毫克為高。再按行為人飲酒後如其呼氣酒精濃度
    達於每公升零點五毫克時，即有反應較慢、感覺減低及影響
    駕駛之輕到中度中毒症狀等情，復有行政院國軍退除役官兵
    輔導委員會臺北榮民總醫院八十八年八月五日（八八）北總
    內字第二六八六八號函一份附於本院卷可稽；且行為人飲酒
    後其呼氣中酒精濃度如已達於每公升零點五五毫克，其肇事
    率為一般未飲酒者之十倍，此亦有中央警察大學交通學系暨
    交通管理研究所教授蔡中志之研究報告一紙附本院卷可憑。
    是徵諸前揭事證，均足證明被告已飲酒致醉，達不能安全駕
    駛動力交通工具之程度甚明，被告所為之任意性自白應與事
    實相符，堪以採信。綜上，本件事證明確，被告服用酒類，
    不能安全駕駛動力交通工具而駕駛之犯行，堪以認定，應依
    法論科。
三、核被告甲○○所為，係犯刑法第一百八十五條之三之服用酒
    類，不能安全駕駛動力交通工具而駕駛罪。原審依刑事訴訟
    法第四百四十九條第二項、第三項、第四百五十四條第二項
    、刑法第一百八十五條之三、第四十一條第一項前段（原審
    漏列刑法施行法第一條之一，應予補充），判處被告拘役五
    十五日，如易科罰金，以新臺幣（下同）一千元折算一日，
    核其認事用法均無違誤，量刑上並充分審酌犯罪原因、素行
    狀況、智識程度、被告呼氣酒精濃度測定值、其行為對交通
    安全所造成不利影響、犯罪後態度等一切情狀，亦屬妥適。
四、上訴意旨雖以：被告前於九十六年間，因酒後駕車之公共危
    險案件，經本院於九十六年十二月三十一日以九十六年度北
    交簡字第二八八七號判決判處罰金五萬七千元確定，於九十
    七年四月二十一日執行完畢，詎其猶不知悔改，仍置國家重
    要交通政策及社會安全法益不顧，復於本案即於九十七年四
    月十日又犯相同之本罪，而原審僅諭知拘役五十五日，經易
    科罰金折算後，需繳納之罰金僅為五萬五千元，低於前次之
    罰金刑，對於被告實難收矯正實效，且有違刑事處罰標準，
    顯非妥適之量刑等語。惟查：
  (一)按量刑之輕重，係事實審法院得依職權自由裁量之事項，茍
    已斟酌刑法第五十七條各款所列情狀而未逾越法定刑度，則
    不得遽指為違法；又刑罰之量定屬法院自由裁量之職權行使
    ，但仍應審酌刑法第五十七條所列各款事由及一切情狀，為
    酌量輕重之標準，並非漫無限制，在同一犯罪事實與情節，
    如別無其他加重或減輕之原因，下級法院量定之刑，亦無過
    重或失輕之不當情形，則上級法院對於下級法院之職權行使
    ，原則上應予尊重（最高法院七十二年臺上字第六六九六號
    判例、八十五年度臺上字第二四四六號判決意旨參照）。由
    上可知，法律固賦予法官自由裁量權，但此項裁量權之行使
    ，並非得以任意或自由為之，仍應受一般法律原則之拘束，
    必須符合法律授權之目的，並受法律秩序之理念、法律感情
    及慣例所規範，法官量刑權雖係受法律拘束之裁量原則，但
    其內涵仍將因各法官之理念、價值觀、法學教育背景之不同
    而異，是以自由裁量之界限仍難有客觀之解答，端賴法官於
    個案審判時，依個案事由加以審酌，若無裁量濫用情事，難
    謂有不當之處。
  (二)被告前於九十六年間，因酒後駕車之公共危險案件，經本院
    於九十六年十二月三十一日以九十六年度北交簡字第二八八
    七號判決判處罰金五萬七千元確定，復於九十七年四月二十
    一日執行完畢等情，有臺灣高等法院被告前案紀錄表、本院
    九十六年度北交簡字第二八八七號判決各一份在卷可稽；雖
    原審就本次被告酒醉駕車犯行，判處被告拘役五十五日，經
    以一千元折算一日易科罰金後之金額，尚較被告前次罰金五
    萬七千元為低，惟被告前次酒醉駕車犯行，經警實施酒精濃
    度測試，測得呼氣酒精濃度為每公升零點八七毫克，此參上
    開判決內容即明，是與被告於本案經施測所得之呼氣酒精濃
    度零點五七毫克相較，足見被告前次酒醉駕車之犯行，所測
    得之呼氣酒精濃度較高，其行為對於道路交通往來安全可能
    造成之危險性亦較大。故以被告前後二次酒醉駕車犯行之惡
    性及犯罪情節輕重觀之，原審就被告本次犯行判處較前次犯
    行實質上較輕之刑度，尚難認有何裁量權濫用之情事，亦無
    違反刑事處罰原則之處，上訴人以原審量刑過輕為由，提起
    本件上訴，洵無理由，應予駁回。
據上論斷，應依刑事訴訟法第四百五十五條之一第一項、第三項
、第三百六十八條，判決如主文。
本案經檢察官廖先志到庭執行職務。
中    華    民    國    97    年    9     月    30    日
                  刑事第九庭審判長法  官  林怡秀
                                  法  官  徐淑芬
                                  法  官  劉素如
本件正本證明與原本無異。
不得上訴。
                                  書記官  陳育君
中    華    民    國    97    年    9     月    30    日
附錄本案論罪科刑法條全文
刑法第185 條之3
服用毒品、麻醉藥品、酒類或其他相類之物，不能安全駕駛動力
交通工具而駕駛者，處1 年以下有期徒刑、拘役或科或併科15萬
元以下罰金。


司法院資訊處製作；財團法人民間司法改革基金會備份。
